【裁判字號】    99,訴,576
【裁判日期】    991027
【裁判案由】    業務過失致死
【裁判全文】
臺灣彰化地方法院刑事判決               99年度訴字第576號
公  訴  人  臺灣彰化地方法院檢察署檢察官
被      告  甲○○
            乙○○
上二人共同
選任辯護人  邱垂勳律師
上列被告等因業務過失致死案件，經檢察官提起公訴（99年度偵
字第1001、1137號）後，被告2 人於準備程序進行中就被訴事實
為有罪之陳述，本院合議庭裁定進行簡式審判程序，判決如下：
    主  文
甲○○、乙○○犯業務過失致人於死罪，各處有期徒刑伍月，如
易科罰金，均以新臺幣壹仟元折算壹日。均緩刑貳年。
    事  實  與  理  由
一、本件係經被告甲○○、乙○○於準備程序進行中就被訴事實
    均為有罪之陳述，而經本院合議庭裁定以簡式審判程序審理
    ，則依刑事訴訟法第273 條之2 、同法第159 條第2 項之規
    定，不適用傳聞法則有關限制證據能力之相關規定；並得依
    同法第310 條之2 之準用同法第454 條之規定製作略式判決
    書，僅需記載犯罪事實、證據名稱及應適用之法條，並得以
    簡略方式為之，合先敘明。
二、犯罪事實：甲○○及乙○○合夥經營址設雲林縣虎尾鎮○○
    里○○路10號之三豪工程行，甲○○登記為負責人，實際負
    責人為乙○○，營業項目包括機械安裝、電焊、油漆、配管
    等工程，均為從事工程承攬業務之人。於民國98年8 月3 日
    ，與址設臺北市○○區○○路162 號11樓之力麗企業股份有
    限公司（下稱力麗公司）」簽約承攬力麗公司位於彰化縣芳
    苑鄉○○村○○路33號彰化一廠三區增設6 台假撚機空壓、
    筒子油及排氣管配管工程（下稱「假撚機配管工程」），而
    沈宏輯為三豪工程行雇用之員工，於98年11、12月間，在力
    麗公司上開廠區施工處，從事過濾器安裝、管線焊接等作業
    ，由甲○○負責監督現場，乙○○擔任工作場所負責人，綜
    理一切施工及管理事宜，2 人均為勞工安全衛生法所稱之雇
    主。因「假撚機配管工程」之管線距離地面約5.5 公尺，施
    工作業層高度約3.6 公尺，需要使用施工鷹架，甲○○、乙
    ○○本應注意設置符合標準之必要安全衛生設備，以防止有
    墜落之虞之作業場所引起之危害，而於高度2 公尺以上之高
    處或開口作業時，勞工有墜落之虞，應設置護欄、護蓋或張
    掛安全網，依當時情形又無不能注意之情形，詎甲○○及乙
    ○○竟疏未注意，在使用有墜落之虞之施工鷹架時，未設置
    完整之護欄、護蓋或安全網等防護設備，適員工沈宏輯於98
    年12月6 日中午12時10分許，在施工鷹架上進行過濾器安裝
    後，準備下施工鷹架時，本應注意從施工鷹架「之」字梯走
    下，亦疏未注意，因重心不穩失足從施工鷹架吊料口墜落至
    地面，受有頭部外傷併右側硬腦膜外出血之傷害，經送醫急
    救後，於同年12月9 日下午2 時10分許不治死亡。
三、前項犯罪事實，有下列證據可資為佐：
  (一)被告甲○○於警詢、偵查中之供述及本院審理時之自白；被
    告乙○○於偵查中之供述及本院審理時之自白。
  (二)證人即現場勞工陳春圻、曾金智於警詢、偵查中之證言（雲
    檢相字卷第13至17頁、第24至25頁）。
  (三)被害人沈宏輯於前揭時、地，不慎自施工鷹架吊料口墜落至
    地面，受有頭部外傷併右側硬腦膜外出血之傷害，經送醫急
    救後，於同年12月9 日下午2 時10分許不治死亡等情，有財
    團法人天主教若瑟醫院急診病歷、童綜合醫療社團法人童綜
    合醫院病歷資料、診斷證明書、病歷摘要及臺灣雲林地方法
    院檢察署相驗屍體證明書、檢驗報告書各1 份、相驗照片10
    張在卷可稽（彰檢偵1137號卷第6 至22頁、雲檢相字卷第20
    至21頁、第28頁、第34至43頁、彰檢相字卷第7 至11頁）。
  (四)行政院勞工委員會中區勞動檢查所99年3 月19日勞中檢製字
    第0991002812號函暨所附職業災害檢查報告書及於99年6 月
    29日函復之報告書相關附件及照片7 張（彰檢偵1001號卷第
    10至22頁、本院卷第39至45頁）。
  (五)現場暨蒐證照片9 張（彰檢相字卷第12至16頁）。
  (六)三豪工程行之商業登記公示資料查詢1 紙、「假撚機配管工
    程」之工程合約書1 份（本院卷第6 頁、第76至78頁）。
  (七)按雇主對防止有墜落、崩塌等之虞之作業場所引起之危害應
    有符合標準之必要安全衛生設備，勞工安全衛生法第5 條第
    1 項第5 款定有明文；又雇主對於高度2 公尺以上之工作場
    所，勞工作業有墜落之虞者，應設置護欄、護蓋，張掛安全
    網，營建安全衛生設施標準第17條第3 、4 款亦有明文。本
    件被告2 人經營之三豪工程行，雇用沈宏輯於3.6 公尺高之
    場所從事過濾器安裝作業，本應注意依上開規定提供符合標
    準之必要安全設備，復無不能注意之情形，竟疏未注意，致
    沈宏輯自施工鷹架吊料口墜落至地面，經送醫急救仍不治死
    亡，自屬有過失，且被告2 人之過失行為與沈宏輯之死亡間
    有相當因果關係。被害人沈宏輯未注意沿「之」字梯走下，
    而失足墜落，雖與有過失，但仍不能解免被告2 人之過失責
    任。
四、核被告甲○○、乙○○所為，均係犯刑法第276 條第2 項之
    業務過失致人於死罪、違反勞工安全衛生法第5 條第1 項第
    5 款之規定致發生同法第28條第2 項第1 款之死亡職業災害
    ，應依同法第31條第1 項規定論科。被告2 人均係以一行為
    觸犯刑法業務上過失致死罪及違反勞工安全衛生法第31條第
    1 項規定，為想像競合犯，應依刑法第55條規定，從一重之
    業務過失致人於死罪論處。又刑法第28條之共同正犯，以2
    人以上實施犯罪行為，有共同故意為要件，被告2 人於本案
    雖同有過失行為，且就其過失行為應共同負責，亦無適用刑
    法第28條共同正犯之餘地（最高法院27年附字第934 號、44
    年度臺上字第242 號判例意旨參照）。爰審酌被告2 人未盡
    其注意義務，提供勞工安全之工作環境，造成被害人沈宏輯
    死亡，對被害人之家屬造成無可彌補之創傷，惟其2 人犯後
    均坦承犯行，並已與被害人家屬達成和解，有本院99年10月
    27日洽辦公務電話紀錄單、99年10月26日調解程序筆錄各1
    份在卷足憑，堪認其犯後態度尚佳，兼衡渠等之過失程度、
    智識程度、家庭狀況等一切情狀，分別量處如主文所示之刑
    ，並均諭知易科罰金之折算標準。末查被告甲○○、乙○○
    前均未曾因故意犯罪受有期徒刑以上刑之宣告，有被告2 人
    之臺灣高等法院被告前案紀錄表在卷可憑，被告2 人於案發
    後已與被害人家屬達成和解，有前揭調解程序筆錄1 份附卷
    可憑，經此刑之宣告，均應知所警惕，信無再犯之虞，所宣
    告之刑以暫不執行為適當，爰併均宣告緩刑2 年，以啟自新
    。
五、據上論斷，應依刑事訴訟法第273 條之1 第1 項、第299 條
    第1 項前段、第310 條之2 、第454 條第1 項，勞工安全衛
    生法第31條第1 項，刑法第11條前段、第276 條第2 項、第
    55條、第41條第1 項前段、第74條第1 項第1 款，刑法施行
    法第1 條之1 第1 項、第2 項前段，判決如主文。
中    華    民    國    99    年    10    月    27    日
                  刑事第八庭          法  官  王素珍
以上正本證明與原本無異。
如不服本判決應於收受判決後10日內向本院提出上訴書狀，並應
敘述具體理由；其未敘述上訴理由者，應於上訴期間屆滿後20日
內向本院補提理由書（均須按他造當事人之人數附繕本）「切勿
逕送上級法院」。
告訴人或被害人對於判決如有不服具備理由請求檢察官上訴者，
其上訴期間之計算係以檢察官收受判決正本之日期為準。
中    華    民    國    99    年    10    月    27    日
                                      書記官  陳秀香
附錄本案論罪科刑法條：
勞工安全衛生法第31條
違反第 5 條第 1 項或第 8 條第 1 項之規定，致發生第 28 條
第 2 項第 1 款之職業災害者，處 3 年以下有期徒刑、拘役或
科或併科新台幣 15 萬元以下罰金。
法人犯前項之罪者，除處罰其負責人外，對該法人亦科以前項之
罰金。
中華民國刑法第276條
因過失致人於死者，處 2 年以下有期徒刑、拘役或 2 千元以下
罰金。
從事業務之人，因業務上之過失犯前項之罪者，處 5 年以下有
期徒刑或拘役，得併科 3 千元以下罰金。

司法院資訊處製作；財團法人民間司法改革基金會備份。
